臺灣高等法院臺中分院刑事判決
                                 111年度金上訴字第1855號
上  訴  人  
即  被  告  簡蔚棋
選任辯護人  李昶欣律師
上  訴  人  
即  被  告  黃彥勳
上列上訴人即被告等因違反洗錢防制法等案件，不服臺灣彰化地
方法院110年度金訴字第104號中華民國111年5月9日第一審判決
（起訴案號：臺灣彰化地方檢察署110年度偵字第6486號、109年
度偵字第5991號、109年度偵字第9729號），提起上訴，本院判
決如下：
    主  文
㈠原判決關於簡蔚棋所處刑之部分（含執行刑）及黃彥勳就原審
  判決事實一㈠部分所處之刑暨定執行刑部分，均撤銷。
㈡簡蔚棋幫助犯洗錢防制法第十四條第一項之洗錢罪（原審判決
  事實欄一㈠），處有期徒刑陸月，併科罰金新臺幣陸萬元，罰
  金如易服勞役，以新臺幣壹仟元折算壹日。又幫助犯洗錢防制
  法第十四條第一項之洗錢罪（原審判決事實欄一㈡），處有期
  徒刑伍月，併科罰金新臺幣肆萬元，罰金如易服勞役，以新臺
  幣壹仟元折算壹日。應執行有期徒刑玖月，併科罰金新臺幣捌
  萬元，罰金如易服勞役，以新臺幣壹仟元折算壹日。
㈢黃彥勲幫助犯洗錢防制法第十四條第一項之洗錢罪（原審判決
  事實欄一㈠），處有期徒刑肆月，併科罰金新臺幣伍萬元，罰
  金如易服勞役，以新臺幣壹仟元折算壹日。
㈣黃彥勳其餘上訴駁回（原審判決事實欄一㈡所處之刑部分）。
㈤黃彥勲撤銷改判部分與上訴駁回部分所處之刑，應執行有期徒
  刑陸月，併科罰金新臺幣陸萬元，罰金如易服勞役，以新臺幣
  壹仟元折算壹日。
    犯罪事實及理由
一、本案審判範圍之說明：
  ㈠按上訴得明示僅就判決之刑、沒收或保安處分一部為之，修
    正後刑事訴訟法第348條第3項定有明文。依該條項之立法說
    明：「為尊重當事人設定攻防之範圍，並減輕上訴審審理之
    負擔，容許上訴權人僅針對刑、沒收或保安處分一部提起上
    訴，其未表明上訴之認定犯罪事實部分，則不在第二審之審
    判範圍。如為數罪併罰之案件，亦得僅針對各罪之刑、沒收
    、保安處分或對併罰所定之應執行刑、沒收、保安處分，提
    起上訴，其效力不及於原審所認定之各犯罪事實，此部分犯
    罪事實不在上訴審審查範圍」等情。可見上訴權人就下級審
    判決聲明不服提起上訴時，依現行法律規定，得在明示其範
    圍之前提下，擇定僅就該判決之「刑」（包括宣告刑、執行
    刑）、「沒收」、「保安處分」等部分單獨提起上訴，而與
    修正前認為上開法律效果與犯罪事實及所犯罪名係絕對不可
    分之過往見解明顯有別。此時上訴審法院之審查範圍，將因
    上訴權人行使其程序上之處分權而受有限制，除與前揭單獨
    上訴部分具有互相牽動之不可分關係、為免發生裁判歧異之
    特殊考量外，原則上不再實質審查下級審法院所認定之犯罪
    事實，亦即應以下級審法院所認定之犯罪事實，作為審認其
    所宣告之「刑」、「沒收」、「保安處分」是否違法不當之
    判斷基礎。
  ㈡本案係由上訴人即被告（下稱被告）簡蔚棋、黃彥勳提起上
    訴。被告黃彥勳於本院準備序中陳稱：針對刑的部分上訴，
    原審認定事實並不爭執等語（見本院卷第96頁），復於本院
    審理中陳明：僅就刑的部分提起上訴等語（見本院卷第218
    頁）；另被告簡蔚棋就原判決全部提起上訴後，於本院審理
    陳明：犯罪事實、罪名其願意認罪，就刑以外部分撤回上訴
    ，僅就刑之部分提起上訴，其已與部分被害人和解，請求從
    輕量刑等語（見本院卷第218頁），並當庭一部撤回上訴，
    有刑事撤回上訴聲請書在卷可憑（見本院卷第227頁）。而
    檢察官並未上訴第二審，依前揭說明，本院僅須就原判決所
    宣告之「刑」有無違法不當進行審查。至於原判決關於犯罪
    事實、沒收之認定，則不在被告2人上訴範圍之列，即非本
    院之審理範圍。是本院自應以原判決所認定之犯罪事實為前
    提，據以衡量被告針對刑之部分不服之上訴理由是否可採，
    合先敘明。
二、本案據以審酌與刑相關之原審所認定之犯罪事實（即原審判
    決事實欄一㈠、㈡）：
    劉正鴻（另經原審判決確定）、簡蔚棋及黃彥勲對於從事受
    人指示領取不詳內容、收件人名稱非自己或熟識之人之包裹
    ，繼而將包裹運送至不詳人士指定地點放置之工作，特別是
    放置在賣場或大眾運輸場所之置物櫃此等奇異地點，應可預
    見包裹內容物或有可能為金融機構存摺、提款卡及密碼等資
    料，而領取、運送包裹至指定地點放置，可能為詐欺集團成
    員所取用，進而便利詐欺集團成員得詐騙不特定民眾將款項
    匯入該人頭帳戶，再將該犯罪所得提領或轉出，以此方式製
    造金流斷點，達到掩飾、隱匿之結果，以逃避檢警之追緝，
    竟各基於幫助詐欺取財及幫助洗錢之不確定故意，由簡蔚棋
    於民國109年3月19日晚間，引薦友人黃彥勲配合劉正鴻從事
    收受包裏後運送至指定處所之事宜，其等即分別實行下列犯
    行：
　㈠劉正鴻於109年3月19日晚間11時48分稍前，聽從真實姓名年
    籍不詳、綽號「翊宸」之人（下簡稱「翊宸」，微信暱稱為
    「T＆T」）指示，將待取包裹之便利商店地址、收件人及收
    件序號等資訊告知簡蔚棋，簡蔚棋遂於同日晚間11時48分轉
    傳予黃彥勲，黃彥勲即駕駛車牌號碼0000-00號自用小客車
    （下稱甲車），於翌（20）日凌晨1時45分許，前往址設臺
    南市○區○○街00號「全家便利商店德東店」內，領取收件人
    姓名為「白家豪」、內含王三元所申設附表一編號1至7金融
    帳戶之提款卡（提款密碼寫在卡片上）等物品之包裏後，再
    依指示將包裏送往址設桃園市○○區○○路0段000號「家樂福中
    原店」置物櫃內藏放。嗣該包裹再經不詳途徑流入某詐騙集
    團管領範圍，該詐欺集團成員即共同意圖為自己不法所有，
    基於詐欺取財之犯意聯絡，以附表二編號1至10「詐欺方式
    」欄所示方式，對蕭維珉等十人施用詐術，致其等均陷於錯
    誤，分別匯款至同表所示帳戶內，嗣旋遭提領一空（匯款時
    間、金額及提領情形詳如該表各該編號對應欄位所示），藉
    此切斷金流，以掩飾、隱匿詐欺所得之去向及所在。
　㈡黃彥勲另於109年3月22日凌晨0時53分許，駕駛甲車前往址設
    苗栗縣○○鎮○○○路000號「台灣高鐵苗栗站」，因斯時已值深
    夜，車站玻璃門已關上而無從進入，黃彥勲乃電聯簡蔚棋欲
    尋求解決方式，於簡蔚棋尚未回應之際，適巧站內有維修工
    人開啟玻璃門，黃彥勲方得以進入站內置物櫃區，繼而從置
    物櫃內取出前一日（21日）晚間7時許由王瀞如所放置、內
    含王瀞如所申設附表一編號8至9金融帳戶之存摺及提款卡（
    密碼已另在通訊軟體上告知）等物品之包裏後，旋即將該包
    裏送往臺中市南屯區某自助式洗車場交予劉正鴻，劉正鴻再
    依「翊宸」指示將包裹放置在臺中市某家樂福賣場置物櫃內
    。其後該包裹再經不詳途徑流入某詐騙集團管領範圍，該詐
    欺集團成員即共同意圖為自己不法所有，基於詐欺取財之犯
    意聯絡，以附表二編號11至12「詐欺方式」欄所示方式，對
    甯蕓如、惲純良二人施用詐術，致其等均陷於錯誤，分別匯
    款至同表所示帳戶內，嗣旋遭提領一空（匯款時間、金額及
    提領情形詳如該表各該編號對應欄位所示），藉此切斷金流
    ，以掩飾、隱匿詐欺所得之去向及所在。
　㈢嗣因附表二所示被害人發覺受騙後分別報警處理，承辦員警
    乃先調取前揭領取包裹處所之監視器影像，依照所攝得甲車
    影像鎖定黃彥勲為嫌疑人，後經通知黃彥勲到案說明並扣押
    其使用管領之蘋果廠牌IPHONE 7 PLUS行動電話1支，繼而將
    該行動電話進行還原鑑識，而黃彥勲經提示相關還原之通訊
    軟體對話資料後，乃供出係經簡蔚棋之介紹而從事領取包裹
    工作，經員警向簡蔚棋確認上情後，簡蔚棋再供出劉正鴻之
    身分，因而查悉全情。
三、本案據以審酌與刑相關之原審論罪部分：
  ㈠被告簡蔚棋、黃彥勳所為，均犯刑法第30條第1項、第339條
    第1項幫助詐欺取財罪，及刑法第30條第1項、洗錢防制法第
    14條第1項幫助洗錢罪。
  ㈡刑法第28條之共同正犯係指2人以上共同實行犯罪之行為者而
    言，而幫助他人犯罪，並非實行正犯，在事實上雖有2人以
    上共同幫助實行犯罪，要亦各負幫助責任，仍無適用該條之
    餘地。被告簡蔚棋、黃彥勳就本案犯行雖係共同幫助實行犯
    罪，亦僅各負幫助責任，故起訴書認定應論以共同正犯一節
    尚難憑採。
  ㈢被告簡蔚棋、黃彥勳針對原審判決事實欄一㈠、㈡所為，各係
    以同一領取、運送含附表一編號1至7、編號8至9所示帳戶資
    料之包裹至指定地點之幫助行為，使詐欺集團成年成員得以
    分別詐騙附表二編號1至10、11至12所示複數被害人，致其
    等均陷於錯誤，因而分別交付財物，各同時觸犯數個幫助詐
    欺取財及幫助洗錢之罪名，均為想像競合犯，依刑法第55條
    前段規定，應分別從一重以一個幫助洗錢罪處斷。
  ㈣被告簡蔚棋、黃彥勳就原審判決事實欄一㈠、㈡不同次之領取
    包裹行為，因行為時間非僅明確可分且相隔達兩日，領取及
    運送地點、路徑模式亦顯然有別，顯係犯意各別且行為互殊
    ，應予分論併罰。
四、刑之減輕事由：
  ㈠被告簡蔚棋、黃彥勳係基於幫助之犯意而為洗錢，應依刑法
    第30條第2項規定，按正犯之刑減輕之。
  ㈡按洗錢防制法第16條第2項規定：犯前2條之罪，在偵查或審
    判中自白者，減輕其刑。查被告黃彥勲於原審及本院審判中
    ，就所涉幫助洗錢犯行均已自白不諱；另被告簡蔚棋上訴後
    ，於本院審理中已坦承不諱（見本院卷第218頁），各應依
    洗錢防制法第16條第2項規定減輕其刑，並依刑法第70條規
    定遞減輕之。
  ㈢按刑法第59條之酌量減輕，必於犯罪另有特殊之原因與環境
    等，在客觀上足以引起一般同情，認為即予宣告法定低度刑
    期尤嫌過重者，始有其適用。近年詐騙集團盛行，屢造成被
    害人鉅額損失，嚴重破壞社會治安，此為立法嚴懲之理由，
    被告簡蔚棋、黃彥勳係從事帳戶資料之收取工作，相較於單
    純提供帳戶之幫助洗錢行為人而言，遭查獲之風險未若帳戶
    名義人會直接遭鎖定，犯罪成本亦較低，故此類幫助行為之
    惡性較高，且其行為可使從事不法詐騙者得以人頭帳戶收取
    利益，並產生遮斷資金流動軌跡以逃避國家追訴、處罰效果
    ，可非難性高，而本件被害人人數非僅單一，且損失相當之
    金額（見附表二），其等犯罪情狀，客觀上難認有何足以引
    起一般同情而顯可憫恕，或科以最低度刑仍嫌過重之情形，
    並無情輕法重，顯可憫恕之情狀，無從依刑法第59條規定酌
    減，併予敘明。
四、上訴理由之論斷：　
  ㈠上訴駁回部分（被告黃彥勳原審判決事實欄一㈡所處之刑部分
    ）：　　
　⒈原判決認被告黃彥勳就原審判決事實欄一㈡幫助洗錢等犯行，
    事證明確，適用論罪科刑之相關法律規定，並審酌本案犯罪
    行為之模式，係運送內含人頭帳戶資料包裹以供詐騙集團從
    事不法使用，導致詐欺集團成員使用該等帳戶實施本件詐欺
    、洗錢犯行，窒礙警方之查緝，更使犯罪正犯之追查益加複
    雜困難，所為非僅侵害附表二所示各該被害人之財產權益，
    並動搖人民彼此間既有之互信，危害交易秩序與社會治安，
    其犯罪之動機、目的及手段洵非可取；而其在本案此種介於
    提供帳戶者與詐騙集團之中間角色，相較於單純提供帳戶之
    幫助洗錢行為人而言，遭查獲之風險未若帳戶名義人會直接
    遭鎖定，犯罪成本亦較低，故此類幫助行為之惡性較高。惟
    念被告黃彥勲在本件案發前均無經法院論罪科刑之前案紀錄
    ，尚未足審認其實行本案時有何特殊反覆犯罪之惡性，此等
    素行資料有被告之臺灣高等法院被告前案紀錄表存卷為憑。
    而於本案偵審歷程中，被告黃彥勲最終均能坦承犯行，態度
    尚佳，復衡酌附表二所示被害人之受騙金額並非小額，然而
    因為此類案件之幫助行為態樣僅是運送內含人頭帳戶資料之
    包裹，而該等資料流入詐騙集團使用管領範圍後，日後將會
    有多少個被害人匯入款項至人頭帳戶內，即往往繫諸詐騙集
    團隨機分配之偶然性，要非運送包裹之行為人所能事先預期
    或掌握，故本院認為縱使遭詐騙總額非低，並不足以成為應
    大幅從重量刑之理由，被告黃彥勲本案係首次參與收領運送
    包裹之行為，身處監視器較多之場所經手包裹，遭查獲風險
    較高，兼衡其學經歷及自陳大學時學習機械工程，
　　目前住在家裡，獨資設立水電修繕工程行之家庭、生活狀況
    （原審三卷第426頁、卷一第167頁商業登記基本資料參照）
    等具體行為人責任基礎之一切情狀，量處有期徒刑4月，併
    科罰金新臺幣2萬元，罰金如易服勞役，以新臺幣1千元折算
    壹日，並就所諭知併科罰金部分諭知易服勞役折算標準。經
    核此部分量刑尚屬妥適，應予維持。
　⒉被告黃彥勳上訴意旨略以：其願與被害人和解並請求從輕量
    刑等語。惟按刑罰之量定，屬法院自由裁量之職權行使，應
    審酌刑法第57條所列各款事由及一切情狀，為酌量輕重之標
    準，並非漫無限制；量刑輕重係屬事實審法院得依職權自由
    裁量之事項，苟已斟酌刑法第57條各款所列情狀而未逾越法
    定刑度，不得遽指為違法；且在同一犯罪事實與情節，如別
    無其他加重或減輕之原因，下級審量定之刑，亦無過重或失
    輕之不當情形，則上級審法院對下級審法院之職權行使，原
    則上應予尊重（最高法院72年度台上字第6696號、75年度台
    上字第7033號及85年度台上字第2446號判決意旨參照）。被
    告黃彥勳原審判決事實欄一㈡所示之幫助洗錢等罪，經原審
    審酌上開所述之一切情狀，量處如原審判決主文第3項所示
    之刑，已充分審酌被告黃彥勳之素行、犯案情節、犯後態度
    等，針對刑法第57條各款事項而為量刑，並無過於苛酷之情
    事，難認有何明顯失出失入，或違反法律秩序理念、比例原
    則等情事。被告黃彥勳雖上訴表示願與被害人和解並請求從
    輕量刑，惟原審判決事實欄一㈡部分之被害人甯蕓如、惲純
    良（即附表二編號11、12所示）經本院傳訊並未到庭，被告
    黃彥勳就此部分犯行之被害人未能和解，量刑基礎相較於原
    審並無改變，自無由邀獲較輕之刑罰。被告黃彥勳之上訴意
    旨亦未提出其他理由，以指摘原判決之量刑究竟有何違法或
    不當情事，其主張原審之量刑過重，為無足採。從而，被告
    黃彥勳此部分刑之部分上訴，為無理由，應予駁回。
  ㈡撤銷改判部分：
　⒈原審判決就被告簡蔚棋事實欄一㈠、㈡及被告黃彥勳就事實欄
    一㈠部分犯行予以科刑，固非無見。惟查：
　①被告簡蔚棋雖於原審否認犯罪，惟其上訴後於本院已坦承原
    審判決事實欄一㈠、㈡之全部犯行，其於本院審理中自白犯罪
    ，應依洗錢防制法第16條第2項規定減輕其刑，原審判決未
    及審酌。
　②被告簡蔚棋於本院審理中就原審判決事實欄一㈠、㈡部分已坦
    承犯行，且被告簡蔚棋、黃彥勳於本院審理期間業與事實欄
    一㈠關於附表二編號1所示之告訴人蕭維珉成立調解，被告簡
    蔚棋、黃彥勳連帶賠償11萬元，並於調解時交付告訴人蕭維
    珉收受，告訴人蕭維珉同意不再追究被告2人刑事責任，如
    法院認定有罪並符合緩刑之要件時同意從輕量刑及緩刑之宣
    告一節，有本院111年度刑上移調字第3號調解筆錄在卷可憑
    （見本院卷第175、176頁）；被告簡蔚棋、黃彥勳另與附表
    二編號5告訴人林詠盛和解，並於本院111年10月6日準備程
    序中當庭共同給付3萬元與告訴人林詠盛一節，業據被告簡
    蔚棋、黃彥勳供明，並有準備程序筆錄可佐（見本院卷第16
    2、163頁），告訴人林詠盛並當庭表示對量刑沒有意見，尊
    重法院判決等語（見本院卷第163頁）；被告簡蔚棋、黃彥
    勳亦與附表二編號9所示之告訴人蘇文惠成立調解，願連帶
    賠償告訴人蘇文惠5萬元，並約定於111年11月15日前給付2
    萬元，111年12月15日按月給付5000元至清償完畢止，告訴
    人蘇文惠同意不再追究被告2人刑事責任，如法院認定有罪
    並符合緩刑之要件時同意以附履行本件損害賠償義務為緩刑
    之宣告等情，有本院111年度刑上移調字第324號調解筆錄可
    憑（見本院卷第173、174頁），上開告訴人蕭維珉、林永盛
    、蘇文惠均係原審判決事實欄一㈠部分之被害人，是被告簡
    蔚棋就原審判決事實欄一㈠、㈡全部犯行之犯後態度、量刑基
    礎已有改變，另被告黃彥勳就原審判決事實欄一㈠之量刑基
    礎與原審亦有不同，原審均未及審酌，尚有未洽。
　　被告簡蔚棋上訴請求從輕量刑，及被告黃彥勳就原審判決事
    實一㈠部分上訴請求從輕量刑，指摘原判決不當，非無理由
    。原判決就被告簡蔚棋所犯2罪（原審判決事實欄一㈠、㈡）
    之宣告刑及定應執行刑，暨被告黃彥勳就原審判決事實欄一
    ㈠之宣告刑既有上述未合之處，即屬無可維持，應由本院將
    此部分均撤銷改判。另被告黃彥勳上開原審事實判決欄一㈠
    部分宣告刑既已撤銷，原審所定執行刑亦失所依附，應併予
    撤銷。
　⒉爰審酌本案犯罪行為之模式，係運送內含人頭帳戶資料包裹
    以供詐騙集團從事不法使用，導致詐欺集團成員使用該等帳
    戶實施本件詐欺、洗錢犯行，窒礙警方之查緝，更使犯罪正
    犯之追查益加複雜困難，所為非僅侵害附表二所示各該被害
    人之財產權益，並動搖人民彼此間既有之互信，危害交易秩
    序與社會治安，被告簡蔚棋、黃彥勳犯罪之動機、目的及手
    段並非可取；而其等在本案此種介於提供帳戶者與詐騙集團
    之中間角色，相較於單純提供帳戶之幫助洗錢行為人而言，
    遭查獲之風險未若帳戶名義人會直接遭鎖定，犯罪成本亦較
    低，故此類幫助行為之惡性較高。惟被告黃彥勲、簡蔚棋在
    本件案發前均無經法院論罪科刑之前案紀錄，均自從事本案
    相關收運包裹工作以來，在相近期間為達成指示任務所違犯
    ，僅是在不同時間陸續遭查獲，尚未足審認其實行本案時有
    何特殊反覆犯罪之惡性，此等素行資料有被告2人之臺灣高
    等法院被告前案紀錄表可憑。而於本案偵審歷程中，被告黃
    彥勲於原審審理中即能坦承犯行，被告黃彥勳迄本院審理中
    終能坦承犯行，犯後態度尚可，且被告簡蔚棋、黃彥勳於本
    院審理期間業與附表二編號1所示之告訴人蕭維珉成立調解
    ，被告簡蔚棋、黃彥勳連帶賠償11萬元，並於調解時交付告
    訴人蕭維珉收受，告訴人蕭維珉同意不再追究被告2人刑事
    責任，如法院認定有罪並符合緩刑之要件時同意從輕量刑及
    緩刑之宣告；另與附表二編號5告訴人林詠盛和解，並於本
    院111年10月6日準備程序中當庭共同給付3萬元與告訴人林
    詠盛；與附表二編號9所示之告訴人蘇文惠成立調解，願連
    帶賠償告訴人蘇文惠5萬元，並約定於111年11月15日前給付
    2萬元，111年12月15日按月給付5000元至清償完畢止，告訴
    人蘇文惠同意不再追究被告2人刑事責任，如法院認定有罪
    並符合緩刑之要件時同意以附履行本件損害賠償義務為緩刑
    之宣告等情，已如前述，堪認彼等具彌補犯罪所生危害之誠
    意，致力尋求被害人之諒解，且與部分被害人達成和解賠償
    。復考量各該被害人之受騙金額非低，然而因為此類案件之
    幫助行為態樣僅是運送內含人頭帳戶資料之包裹，而該等資
    料流入詐騙集團使用管領範圍後，日後將有多少名被害人匯
    入款項至人頭帳戶內，即繫於詐騙集團分配之偶然性，尚非
    運送包裹之行為人所能事先預期或掌握，被告黃彥勲本案係
    參與收領運送包裹之行為，身處監視器較多之場所經手包裹
    ，遭查獲風險較高，於被告簡蔚棋則非僅單純引介被告黃彥
    勲參與工作等參與程度不一。兼衡被告簡蔚棋自陳大學 肄
    業，學機械工程，從事水電工作，現與父母同住，另被告黃
    彥勲自承大學肄業，學機械工程，從事水電工作，担任水電
    工程行號負責人（見原審卷三第426頁）等之家庭、生活狀
    況等一切情狀，分別量處如主文第2、3項所示之刑，及就所
    諭知併科罰金部分均諭知易服勞役折算標準，以資懲儆。
  ㈢另考量被告簡蔚棋、黃彥勳分別就本案各罪之行為態樣、動
    機，及刑事政策有意緩和有期徒刑合併執行造成之苛酷，刑
    之科處不僅在於懲罰犯罪行為，更重在矯治犯罪行為人、提
    升其規範意識、回復對法律規範之信賴與恪守等情，以被告
    所犯各罪之宣告刑為基礎，於刑法第51條第5款所定之外部
    性界限內，衡酌數罪併合處罰、限制加重刑罰之恤刑立法目
    的，綜合評價各罪類型、關係、法益侵害之整體效果，考量
    犯罪人個人特質，及以比例原則、平等原則、責罰相當原則
    、重複評價禁止原則為內涵之內部性界限，就被告簡蔚棋所
    處之刑定其應執行之刑，及被告黃彥勳上開撤銷改判部分與
    上訴駁回部分，定其應執行刑，分別如主文第2項、第5項所
    示，並就其等所處併科罰金部分所定應執行刑諭知易服勞役
    折算標準。
  ㈣又被告簡蔚棋、黃彥勳雖均請求宣告緩刑云云。惟按緩刑之
    宣告，除應具備刑法第74條第1項所定之形式要件外，並須
    有可認為以暫不執行刑罰為適當之情形，始得為之。至是否
    適當宣告緩刑，本屬法院之職權，得依審理之結果斟酌決定
    ，非謂符合緩刑之形式要件者，即不審查其實質要件，均應
    予以宣告緩刑。經查，本案被告簡蔚棋、黃彥勳係提供帳戶
    者與詐騙集團之中間角色，相較於單純提供帳戶之幫助洗錢
    行為人而言，遭查獲之風險未若帳戶名義人，犯罪成本亦較
    低，故此類幫助行為之惡性較高；而目前社會上詐欺犯罪案
    件層出不窮，經媒體反覆披載，政府對此亦大力掃蕩，被告
    2人從事交接人頭帳戶資料，此類行為造成偵查犯罪機關事
    後追查贓款及詐欺主謀之困難，而使從事詐騙者更加氾濫，
    助長原已猖獗之詐騙歪風，對於社會治安具相當之危害，每
    每造成廣大民眾受騙損失慘重，致使被害人無端受害，造成
    社會信任感危機，雖其等犯後坦承犯行，並與部分被害人調
    解、和解成立並賠償損失，惟而本件僅有部分被害人與被告
    2人調解、和解，是本院認並無暫不執行為適當之情事，自
    不宜宣告緩刑，併此敘明。
據上論斷，應依刑事訴訟法第368條、第369條第1項前段、第364
條、第299條第1項前段，判決如主文。
本案經檢察官劉智偉提起公訴，檢察官施清火到庭執行職務。
中　　華　　民　　國　　111 　年　　12　　月　　21　　日
            刑事第十二庭   審判長法　官　張  國  忠
                                 法　官  李  雅  俐
                                 法　官  陳      葳 
以上正本證明與原本無異。
如不服本判決應於收受送達後20日內向本院提出上訴書狀，其未
敘述上訴理由者，並得於提起上訴後20日內向本院補提理由書狀
（均須按他造當事人之人數附繕本）「切勿逕送上級法院」。因
疫情而遲誤不變期間，得向法院聲請回復原狀。 

　　　　　　　　　　　　　     　書記官  蔡  皓  凡

中　　華　　民　　國　　111 　年　　12　　月　　22　　日
                 
附錄法條：
刑法第30條
幫助他人實行犯罪行為者，為幫助犯。雖他人不知幫助之情者，
亦同。
幫助犯之處罰，得按正犯之刑減輕之。

刑法第339條第1項
意圖為自己或第三人不法之所有，以詐術使人將本人或第三人之
物交付者，處5年以下有期徒刑、拘役或科或併科50萬元以下罰
金。

洗錢防制法第2條
本法所稱洗錢，指下列行為：
一、意圖掩飾或隱匿特定犯罪所得來源，或使他人逃避刑事追訴
    ，而移轉或變更特定犯罪所得。
二、掩飾或隱匿特定犯罪所得之本質、來源、去向、所在、所有
    權、處分權或其他權益者。
三、收受、持有或使用他人之特定犯罪所得。
洗錢防制法第14條第1項
有第二條各款所列洗錢行為者，處7年以下有期徒刑，併科新臺
幣5百萬元以下罰金。
附表一（本案人頭帳戶代號對照表）
編號 帳戶申設人 金融機構名稱及帳號 本判決簡稱 1 王三元 國泰世華銀行中港分行帳號000000000000號帳戶 Ａ帳戶 2  中國信託銀行南屯分行帳號000000000000號帳戶 Ｂ帳戶 3  合作金庫銀行沙鹿分行帳號 000000000000號帳戶 Ｃ帳戶 4  第一商業銀行台中分行帳號00000000000號帳戶 Ｄ帳戶 5  玉山銀行中工分行帳號0000000000000號帳戶 Ｅ帳戶 6  彰化銀行西屯分行帳號00000000000000號帳戶 Ｆ帳戶 7  中華郵政龍井新庄郵局帳號00000000000000號帳戶 Ｇ帳戶  8 王瀞如 臺灣中小企業銀行帳號00000000000號帳戶 Ｈ帳戶 9  中華郵政橋頭郵局帳號00000000000000號帳戶 Ｉ帳戶 
附表二
編號 被害人 詐欺方式 匯款時間及金額  匯入帳戶 提領情形 1 蕭維珉  詐欺集團某不詳成員於109年3月20日晚間9時許，撥打電話予蕭維珉，佯稱先前網路購物遭誤設定為經銷商，將會被自動扣款，須依指示進行取消云云，致蕭維珉陷於錯誤，接續依指示於右揭時間匯款至右揭帳戶內。 ①109年3月20日晚間10時49分轉帳29,989元。 ②109年3月21日凌晨0時3分轉帳29,989元。 ③109年3月21日凌晨0時16分轉帳29,985元。 【起訴書漏載②、③之匯款事實】  Ａ帳戶 左揭①連同本附表編號3第①②③筆款項於109年3月20日晚間11時3分至7分期間陸續遭提領；左揭②於109年3月21日凌晨0時12分遭提領3萬元；左揭③於109年3月21日凌晨0時16分遭提領3萬元    ④109年3月21日凌晨0時19分轉帳29,985元。 ⑤109年3月21日凌晨0時26分轉帳29,989元。 ⑥109年3月21日凌晨0時34分轉帳3萬元。 【起訴書漏載④、⑤之匯款事實】  Ｂ帳戶 左揭④⑤⑥於匯入Ｂ帳戶後隨即遭提領9萬元 2 葉文宏  詐欺集團不詳成員分別佯為遊戲平台及銀行客服人員，於109年3月20日晚間10時40分許，撥打電話予葉文宏，訛稱葉文宏之子先前購買之遊戲點數因遊戲改版，須依指示操作自動櫃員機取消設定云云，致葉文宏陷於錯誤，接續依指示於右揭時間匯款至右揭帳戶內。 ①109年3月20日晚間11時8分轉帳29,987元。 ②109年3月20日晚間11時11分轉帳17,987元。 ③109年3月20日晚間11時26分轉帳29,985元。 【起訴書漏載②、③之匯款事實】  Ｂ帳戶 左揭①②③於匯入Ｂ帳戶後隨即遭提領7萬7千元 3 許志隆  詐欺集團不詳成員於109年3月20日晚間9時許，佯為交易賣家撥打電話予許志隆，訛稱購物設定錯誤，要求配合操作云云，致使許志隆陷於錯誤，接續依指示於右揭時間匯款至右揭帳戶內。 ①109年3月20日晚間10時53分轉帳3萬元。 ②109年3月20日晚間10時57分轉帳29,987元。 ③109年3月20日晚間11時2分許轉帳4千元。 【起訴書漏載①、③之匯款事實】  Ａ帳戶 左揭①②③連同本附表編號1第①筆款項於109年3月20日晚間11時3分至7分期間陸續遭提領 4 陳筱淇  詐欺集團不詳成員於109年3月20日晚間10時許，佯為網路商家撥打電話予陳筱淇，訛稱購物設定為批發 商自動扣款，要求配合操作以解除設定云云，致使陳筱淇陷於錯誤，接續依指示於右揭時間匯款至右揭帳戶內。 ①109年3月20日晚間10時30分轉帳49,985元。 ②109年3月20日晚間10時32分轉帳49,985元。 【起訴書將兩筆併計為99,970元】  Ｃ帳戶       左揭①②於109年3月20日晚間10時36分至40分期間陸續遭提領3萬元3筆、1萬元1筆    ①109年3月20日晚間10時36分轉帳48,123元。 ②109年3月20日晚間10時37分轉帳49,985元。 【起訴書將兩筆併計為98,108元】  Ｄ帳戶 左揭①②於109年3月20日晚間10時55分至57分期間陸續遭提領3萬元3筆、8千元1筆 5 林詠盛  詐欺集團不詳成員於109年3月20日晚間佯為網路商家撥打電話予林詠盛，佯稱購物設定為重複扣款，要求配合操作以解除設定云云，致使林詠盛陷於錯誤，依指示於右揭時間匯款至右揭帳戶內。 109年3月20日晚間6時34分許轉帳29,987元。 【起訴書誤載為3萬元】  Ｅ帳戶 左揭款項於109年3月20日晚間6時48分遭提領2萬元、1萬元各1筆 6 范凱倫  詐欺集團不詳成員於109年3月19日晚間佯為購物平台人員，撥打電話給范凱倫，佯稱購物訂單設定錯誤將被扣款，要求配合操作以取消設定云云，致使范凱倫陷於錯誤，依指示接續於右揭時間匯款至右揭帳戶內。 ①109年3月20日晚間7時5分許轉帳21,089元。 ②109年3月20日晚間7時10分許轉帳20,303元。 ③109年3月20日晚間7時13分許轉帳19,825元。 【起訴書將三筆併計為61,217元】  Ｅ帳戶 左揭①②③連同本附表編號7第①②③筆款項於109年3月20日晚間7時13分至20分期間陸續遭提領 7 郭哲凱  詐欺集團不詳成員於109年3月20日下午5時59分許，先後佯為商家及銀行人員撥打電話予郭哲凱，訛稱取消會員費時個資遭外洩，要求配合操作取消設定云云，致使郭哲凱陷於錯誤，依指示接續於右揭時間匯款至右揭帳戶內。 ①109年3月20日晚間7時10分許轉帳29,985元。 ②109年3月20日晚間7時14分許轉帳21,234元。 ③109年3月20日晚間7時17分許轉帳8,023元。 【起訴書將三筆併計為59,242元】  Ｅ帳戶 左揭①②③連同本附表編號6第①②③筆款項於109年3月20日晚間7時13分至20分期間陸續遭提領 8 歐怡蘭  詐欺集團不詳成員於109年3月20日下午4時49分許，佯為網路賣家撥打電話予歐怡蘭，佯稱購物訂單誤設定為長期分期扣款，要求配合操作以解除設定云云，致使歐怡蘭陷於錯誤，依指示接續於右揭時間匯款至右揭帳戶內。 ①109年3月20日晚間6時8分許轉帳3萬元。 ②109年3月20日晚間6時14分許轉帳3萬元。 ③109年3月20日晚間6時21分許轉帳29,985萬元。 【起訴書將三筆併計為89,985元】  Ｆ帳戶 左揭①②③連同本附表編號9、之被害款項於109年3月20日晚間6時17分至30分期間陸續遭提領 9 蘇文惠  詐欺集團不詳成員於109年3月20日下午5時許，先後佯為網路公司及銀行人員撥打電話予蘇文惠，佯稱VIP扣款功能設定錯誤，要求配合操作以解除設定云云，致使蘇文惠陷於錯誤，依指示於右揭時間匯款至右揭帳戶內。 109年3月20日晚間6時16分許轉帳49,985元。  Ｆ帳戶 左揭款項連同本附表編號8第①②③筆款項於109年3月20日晚間6時17分至30分期間陸續遭提領 10 李昀錚  詐欺集團不詳成員於109年3月20日晚間6至7時期間，撥打電話予李昀錚，佯稱購物訂單設定錯誤將被持續扣款，要求配合操作以解除設定云云，致使李昀錚陷於錯誤，依指示於右揭時間匯款至右揭帳戶內。 109年3月20日晚間7時27分許轉帳99,985元。  Ｇ帳戶 左揭款項於109年3月20日晚間7時41分至42分期間遭提領6萬元、4萬元各1筆 11 甯蕓如  詐欺集團不詳成員於109年3月24日晚間6時2分許，先後佯為購物網及銀行人員撥打電話予甯蕓如，佯稱購物訂單扣款失誤，要求配合操作以解除設定云云，致使甯蕓如陷於錯誤，依指示於右揭時間匯款至右揭帳戶內。 109年3月24日晚間9時20分許轉帳53,102元。 【起訴書誤載為53,117元】  Ｈ帳戶 左揭款項於109年3月24日晚間9時33分至35分期間陸續遭提領 12 惲純良  詐欺集團不詳成員於109年3月22日晚間9時許，佯為銀行客服人員撥打電話予惲純良，佯稱銀行入錯帳，要求配合操作取消云云，致使惲純良陷於錯誤，依指示接續於右揭時間匯款至右揭帳戶內。 109年3月23日下午4時40分許轉帳99,999元。  Ｈ帳戶  左揭款項於109年3月23日下午5時1分至5分期間陸續遭提領    109年3月23日下午4時38分許轉帳99,999元。  Ｉ帳戶 左揭款項於109年3月23日下午4時52分至56分期間陸續遭提領